【裁判字號】    98,抗,123
【裁判日期】    980219
【裁判案由】    第三人異議之訴
【裁判全文】
臺灣高等法院臺中分院民事裁定  98年度抗字第123號
抗  告  人  乙○○
相  對  人  甲○○
上列抗告人因與相對人等間第三人異議之訴事件，抗告人對於台
灣彰化地方法院於民國97年12月31日所為97年度訴字第1014號裁
定提起抗告，本院裁定如下：
      主  文
原裁定廢棄，發回台灣彰化地方法院。
      理  由
一、按訴訟標的之價額，由法院核定。核定訴訟標的之價額，以
    起訴時之交易價額為準；無交易價額者，以原告就訴訟標的
    所有之利益為準。民事訴訟法第77條之1第1項、第2項分別
    定有明文。故依強制執行法第15條提起之第三人異議之訴，
    其訴訟標的為該第三人之異議權，法院核定此訴訟標的之價
    額，應以該第三人本於此項異議權，請求排除強制執行所得
    之利益為準。最高法院91年6月18日民庭總會決議足參。
二、本件抗告人於原法院起訴主張：台灣彰化地方法院97年度斗
    訴字第1號判決附圖即彰化縣二林地政事務所民國（下同）
    96年10月2日土地複丈成果圖所示：編號1，面積49平方公尺
    之磚造鐵皮倉庫、編號2，面積34平方公尺之水泥板屋倉庫
    、編號3，面積411平方公尺之磚造平房住宅，編號4，面積
    22平方公尺之棚架停車位，編號5，面積8平方公尺之磚造廁
    所等建物（以下簡稱系爭建物）為抗告人與訴外人邱洪菊、
    邱永豐、邱新建、邱永必、邱春花等人因繼承而公同共有。
    惟相對人於前開判決中僅列邱洪菊、邱新建、邱永豐為被告
    ，抗告人自不受該判決效力之拘束。且系爭建物係有權占用
    彰化縣竹塘鄉○○段795號土地，相對人亦無權拆除系爭建
    物。故依強制執行法第15條提起第三人異議之訴，聲明：（
    一）確認台灣彰化地方法院97年度斗訴字第1號判決附圖即
    彰化縣二林地政事務所96年10月2日土地複丈成果圖所示系
    爭建物為抗告人與訴外人邱洪菊、邱永豐、邱新建、邱永必
    、邱春花等人所公同共有。（二）台灣彰化地方法院97年度
    執字第39633號強制執行程序應予撤銷。復於97年12月11日
    具狀陳明，第二項聲明之意思乃將上開執行案件97年11月21
    日執行命令中關於依原法院97年度斗訴字第1號判決主文第
    一項所載內容所為之執行程序予以撤銷。原審裁定認抗告人
    應繳一審裁判費新台幣（下同）33,967元，扣除已繳之1,00
    0元，尚應補繳32,967元。
三、抗告意旨略以：抗告人於聲明第一項係請求確認伊為系爭建
    物之公同共有人之一，是伊就訴訟標的所有之利益乃限於系
    爭建物之占用，而非取得系爭795號土地之利益，不應以所
    占用土地面積依公告現值計算之總額作為訴訟標的價額，而
    應以抗告人於一審訴訟期間16個月內所占有該795號土地524
    平方公尺面積之相當於租金之利益為訴訟標的之計算，即系
    爭土地公告地價1,900元，依土地法第97條所定每年10％計
    算訴訟標的價額為132,746元，核裁判費為1,440元。或依占
    用系爭795號土地面積全部公告地價計算相當為租金之利益
    核裁判費為4,850元。原裁定認定訴訟標的價額為3,326,900
    元，復未敘明核定之理由，顯有未當，求予廢棄云云。
四、經查：原裁定核定本件訴訟標的價額係以系爭795號土地全
    部面積1,751平方公尺，按土地公告現值1,900元計得（即
    1,751×1,900=3,326,900），有97年12月15日簽呈附卷足稽
    。然本件為執行名義之台灣彰化地方法院97年度斗訴字第1
    號判決主文第一項及該院97年度執字第39633號執行命令第
    一項均係為「被告邱洪菊應將座落彰化縣竹塘鄉○○段795
    號面積1,751平方公尺，如附圖即彰化縣二林地政事務所民
    國96年10月2日土地複丈成果圖所示：編號1，面積49平方公
    尺之磚造鐵皮倉庫、編號2，面積34平方公尺之水泥板屋倉
    庫、編號3，面積411平方公尺之磚造平房住宅，編號4，面
    積22平方公尺之棚架停車位，編號5，面積8平方公尺之磚造
    廁所等建物拆除，並將該土地全部返還原告。」，有上開執
    行命令及判決書附原審卷足稽。是抗告人提起此第三人異議
    之訴，其異議權內容除關於系爭建物拆除之執行外，尚係排
    除相對人對系爭建物所座落之795號土地之取得與永久之占
    有。而非僅於一審或各審訴訟期間暫時停止相對人對系爭土
    地之權益，亦非於訴訟程序期間使抗告人取得使用系爭土地
    之權益而已，但其聲明異議權之範圍並不能使抗告人取得系
    爭795號土地之所有權，或使其取得占用以外之處分權。是
    其關於撤銷原法院97年度執字第39633號執行事件之訴訟利
    益僅係相當於永久租用系爭795號土地之租賃利益，與取得
    系爭795號土地所有權之利益不同。稽諸首開說明，自應認
    抗告人提起本件第三人異議之訴，關於聲明第二項撤銷強制
    執行程序部分，訴訟標的之價額應按相當租用系爭土地之利
    益計算。則原法院以系爭795號土地之公告現值核定抗告人
    之訴訟利益價額為3,326,900元，顯有未當。抗告人主張僅
    以訴訟期間之占用系爭土地之利益，雖有未當，但原裁定既
    有未當，自應由本院予以廢棄，發回原法院另為適當之處理
    。又本件既經發回，則抗告人聲明第一項關於確認系爭建物
    所有權部分，與聲明第二項之撤銷強制執行程序部分，係不
    同之訴訟標的，自應併予計算其訴訟利益。併予敘明。
五、據上論結，本件抗告為有理由，依民事訴訟法第492條，裁
    定如主文。
中    華    民    國    98    年    2     月    19    日
                  民事第六庭    審判長法  官  袁再興
                                      法  官  陳賢慧
                                      法  官  吳惠郁
以上正本係照原本作成。
再為抗告應以適用法規顯有錯誤為理由。
如提起再抗告者應於裁定送達後10日內向本院提出抗告理由狀（
須按照他造人數附具繕本）並繳納抗告裁判費新臺幣1,000元，
同時委任律師或具有律師資格之關係人為代理人。
                                      書記官  周巧屏
中    華    民    國    98    年    2     月    20    日
                                                      Ｍ


司法院資訊處製作；財團法人民間司法改革基金會備份。
